【裁判字號】    90,簡上,45
【裁判日期】    901022
【裁判案由】    侵占
【裁判全文】
臺灣新竹地方法院刑事判決                            九十年度簡上字第四五號
    上  訴  人  丙○○
    即  被  告
    選任辯護人  徐國楨律師
                曾能煜律師
右上訴人因侵占案件，不服本院新竹簡易庭九十年度竹簡字第一五八號中華民國九十
年三月二十九日第一審簡易判決（聲請簡易判決處刑案號：臺灣新竹地方法院檢察署
八十九年度偵字第五八二０號），提起上訴，本院管轄第二審之合議庭判決如左：
    主  文
上訴駁回。
    事  實
一、丙○○曾有賭博、竊盜等前科（均未構成累犯），其受雇於甲○○，擔任甲○○
    所有之曳引車之駕駛（該曳引車係靠行於新昇通運股份有限公司），負責運送客
    戶託運之物品及收取運費之工作，為從事業務之人，其於民國八十九年九月五日
    基於業務，收取客戶楊碧光為支付運費所交付之支票（票據號碼AA0000000、金
    額新台幣【下同】七萬四千四百四十元、發票人楊碧光、付款人新竹國際商業銀
    行埔心分行、發票日八十九年九月五日），竟意圖為自己不法之所有，於八十九
    年九月七日至新竹國際商業銀行埔心分行，提示前揭業務上所持有之支票兌領現
    金而將票款加以侵占入己。
二、案經甲○○訴由臺灣新竹地方法院檢察署檢察官聲請簡易判決處刑。
    理  由
一、訊據上訴人即被告丙○○並不否認其受雇於告訴人，負責載運客戶託運之物品及
    收取運費之工作，於八十九年九月七日將業務上所收取到前揭運費支票提示，並
    將票款留為己用等情，此部分與告訴人指訴相符，並有經上訴人背書提示之支票
    影本一紙附卷為憑（見偵卷第四頁），堪認為真實，而上訴人雖矢口否認有何侵
    占犯行，辯稱因告訴人未在九月五日支付伊八月份之薪資，伊缺生活費，才未經
    告訴人同意而逕自提示前揭支票抵付伊應得之薪資，所餘款項則是油錢云云。經
    查：告訴人實際上並未支付上訴人八月份薪資之事實，固為告訴人所不否認，然
    上訴人已自承於八十九年九月七日提示前揭運費支票時另外尚積欠告訴人八萬五
    千元（見本院九十年八月二十八日訊問筆錄第三頁及其後所附之被告欠款一覽表
    ），而上訴人嗣後雖又辯稱前揭欠款係證人乙○○向告訴人借貸之十萬元中之款
    項云云，惟該筆十萬元借款係上訴人出面向告訴人所借得之情，業經告訴人指訴
    明確，且證人乙○○亦到庭證稱：「我向上訴人借，錢是上訴人直接交給我，：
    ：我並沒有一起與上訴人向告訴人借錢」（見本院九十年七月二十四日訊問筆錄
    第三頁），顯見上訴人確實曾向告訴人借款十萬元，至八十九年九月七日提示支
    票時，上訴人至少仍積欠告訴人八萬五千元未還，是上訴人積欠告訴人之債款高
    於告訴人應付之薪資，縱使告訴人未如期於九月五日支付八月份之薪資，上訴人
    亦無權擅自提示業務上所收取之運費支票以抵銷告訴人所積欠之薪資，況上訴人
    每月應得之薪資需待上訴人製作報表經告訴人認可後始得確定，票款扣除八月份
    薪資後所餘款項雖欲抵充油錢，但是上訴人並不清楚八月份油錢金額是若干等情
    ，亦經上訴人於審理時供明在卷，是上訴人八月份之薪資既未經告訴人認可而尚
    未確定，且扣除薪資後所餘款項所欲抵充之油錢亦金額不詳，上訴人未得告訴人
    之同意即提示運費支票顯有不法所有之意圖，而該當業務上侵占之罪，本件事證
    明確，上訴人犯行洵堪認定，應依法論科。
二、上訴人受雇於告訴人，負責運送客戶託運之物品及收取運費之工作，為從事業務
    之人，其提示業務上所收取之運費支票並將票款留做己用，核其所為係成立刑法
    第三百三十六條第二項之業務侵占罪。原審本前開同一見解，依刑法第二條第一
    項前段、第三百三十六條第二項、第四十一條第一項（贅引前段），罰金罰鍰提
    高標準條例第一條前段、第二條，處上訴人最低刑之有期徒刑六月，並諭知易科
    罰金之折算標準，認事用法均無不合，量刑亦屬妥適，上訴意旨猶執前詞指摘原
    判決不當而請求撤銷改判，並無理由，應予駁回。
據上論斷，應依刑事訴訟法第四百五十五條之一第一項、第三項、第三百七十三條、
第三百六十八條，判決如主文。
本案經檢察官吳金棟庭執行職務。
中      華      民      國    九十      年      十      月    二十二    日
                              臺灣新竹地方法院刑事第二庭
                                  審判長法  官  王銘勇
                                        法  官  蘇嘉豐
                                        法  官  黃美盈
不得上訴。
右正本證明與原本無異。
                                        書記官  吳尚文
中      華      民      國    九十      年      十      月    二十二    日


司法院資訊處製作；財團法人民間司法改革基金會備份。
